臺灣板橋地方法院民事判決　九十一年度婚字第二四號
　　原　　　告　乙○○
　　被　　　告　甲○○
右當事人間請求確認婚姻不成立事件，本院判決如左：
    主      文
確認原告與被告之婚姻不成立。
訴訟費用由被告負擔。
    事      實
甲、原告方面：
一、聲明：求為判決如主文所示。
二、陳述：原告與自承「甲○○」之人相識近而於民國九十年九月三日至台灣台北地
    方法院公証處辦理公証結婚，嗣欲前往戶政事務所辦理結婚登記時，始發現被告
    甲○○係已婚，而原告辦理公証結婚時結婚對象雖自承為「甲○○」，但並非開
    庭到場之被告，顯係另有其人冒用被告之名字與其辦理公証結婚，原告乃依戶政
    資料，對被告提起本件訴訟，是原告未與被告本人進行結婚之公開儀式，原告爰
    依民法第九百八十二條第一項及第九百八十八條之規定，訴請確認兩造間之婚姻
    關係不成立。
三、證據：提出戶籍謄本二份、結婚公證書一紙為證。
乙、被告方面：
  一、聲明：同意原告之請求。
  二、陳述：伊不認識原告，亦未與原告一同至台灣台北地方法院公証處辦理結婚公
      正，應係他人冒用本人之名字，與原告辦理公証結婚。
    理　　　由
甲、程序方面：
    按關於認諾及訴訟上自認或不爭執事實之效力之規定，於婚姻事件及確認婚姻不
    成立之訴不適用之。民事訴訟法第五百七十四條定有明文。本件被告固同意原告
    之請求，惟本院依據首揭規定，不得逕行宣示確認原告與被告之婚姻關係不成立
    之判決，合先敘明。
乙、得心証之理由：
一、本件於台灣台北地方法院公証處公証登記資料中載明兩造有在台灣台北地方法院
    公証處禮堂公開舉行結婚儀式，及有二人以上之証人在場之事實，此有台灣台北
    地方法院結婚公証書影本一紙在卷可參，依民法第九百八十二條第一項規定，認
    定兩造已結婚，原告主張其與被告間並未舉行結婚之公開儀式，因兩造間婚姻關
    係存否不明確，致原告在私法上之地位有受侵害之危險，得以確認婚姻關係不成
    立判決除去之，原告實有提起本件確認之訴之法律上利益，合先敘明。
二、原告主張其與自承「甲○○」之人相識近而於民國九十年九月三日至台灣台北地
    方法院公証處辦理公証結婚，嗣欲前往戶政事務所辦理結婚登記時，始發現被告
    甲○○係已婚，而原告辦理公証結婚時結婚對象雖自承為「甲○○」，但並非開
    庭到場之被告，顯係另有其人冒用被告之名字與其辦理公証結婚，原告乃依戶政
    資料，對被告提起本件訴訟，是原告未與被告本人進行結婚之公開儀式，業據提
    出戶籍謄本二份、結婚公證書一紙為證，證人即原告之母沈寶鳳復到庭證述：「
    原告在法院辦理公証結婚的對象不是今天到庭之被告，跟我女兒交往的人不是今
    天到庭的被告，今天到庭的被告是我第一次看到」，被告亦到庭表示不認識原告
    ，足徵原告上開之主張，堪信為真實。
三、按結婚，應有公開儀式及二人以上之證人；結婚不具備公開儀式及二人以上之證
    人者，無效，民法第九百八十二條第一項、第九百八十八條第一款分別定有明文
    。又我國民法雖無婚姻不成立之規定，同法第七十三條對不具法律特別成立要件
    者，亦規定為「無效」，未明確劃分「無效」與「不成立」之區別，但理論上法
    律行為必須成立後，才有是否無效之問題，民事訴訟法第五百六十八條第一項亦
    規定得提起確認婚姻不成立之訴，本件兩造既無舉行公開結婚儀式，實質上根本
    無結婚之行為，屬欠缺法律行為之特定成立要件，應為婚姻不成立。是原告於九
    十年九月三日與自承「甲○○」之人在台灣台北地方法院辦理公証結婚，並非與
    被告本人舉行結婚之公開儀式及結婚公証程序之行為，與民法第九百八十二條第
    一項規定之結婚法定方式不合，原告以此訴請確認與被告間之婚姻關係不成立，
    為有理由，應予准許。
據上論結：本件原告之訴，為有理由，並依民事訴訟法第七十八條，判決如主文。
中　　　華　　　民　　　國　　九十一　　年　　　二　　　月　　 十五 　　日
                                        臺灣板橋地方法院家事法庭
~B法　　　官　李釱任
右正本證明與原本無異
如對本判決上訴，須於收受決正本後二十日內提出上訴狀(須按他造人數附繕本)
中　　　華　　　民　　　國　　九十一　　年　　　二　　　月　　 十五　　 日
~B法院書記官　廖宮仕
